臺灣高等法院臺南分院刑事裁定
110年度毒抗字第360號
抗  告  人  臺灣臺南地方檢察署檢察官
被      告  陳寬鴻



上列抗告人因聲請觀察勒戒案件（110年度撤緩毒偵字第26號、1
10年度聲觀字第259號），不服臺灣臺南地方法院中華民國110年
3月31日裁定(110年度毒聲字第339號)，提起抗告，本院裁定如
下：
    主  文
原裁定撤銷，發回臺灣臺南地方法院。
    理  由
一、抗告意旨略以：被告本案前經附戒癮治療命令緩起訴處分確
    定，然被告未依指定時間報到採尿，違反預防再犯所為之必
    要命令，經撤銷緩起訴處分確定，因而未完成戒癮治療，無
    法替代觀察勒戒，無毒品危害防制條例第23條第2項應予追
    訴處罰規定之適用，仍應依同條例第20條第1項規定，聲請
    觀察勒戒，原裁定認為應逕行起訴，有適用法則不當之違誤
    等語。
二、毒品危害防制條例第35條之1規定：「本條例中華民國一百
    零八年十二月十七日修正之條文施行前犯第10條之罪之案件
    ，於修正施行後，依下列規定處理：一、偵查中之案件，由
    檢察官依修正後規定處理。二、審判中之案件，由法院或少
    年法院（地方法院少年法庭）依修正後規定處理；依修正後
    規定應為不起訴處分或不付審理之裁定者，法院或少年法院
    （地方法院少年法庭）應為免刑之判決或不付審理之裁定。
    三、判決確定尚未執行或執行中之案件，適用修正前之規定
    。」是108年12月17日修正之毒品危害防制條例，於109年1
    月15日公布，部分條文於公布後6個月即109年7月15日生效
    施行（含第20條、23條等條文），本件被告涉嫌毒品危害防
    制條例第10條第2項之施用毒品案件，應依現行毒品危害防
    制條例規定處理。而現行毒品危害防制條例第20條第3項規
    定，犯第10條之罪於觀察、勒戒或強制戒治執行完畢釋放後
    ，3年後再犯第10條之罪者，適用本條前2項之規定。上開所
    謂「3年後再犯」，只要本次再犯（不論修正施行前、後）
    距最近1次觀察、勒戒或強制戒治執行完畢釋放，已逾3年者
    ，即該當之，不因其間有無犯第10條之罪經起訴、判刑或執
    行而受影響（最高法院大法庭109年度台上大字第3826號裁
    定參照）。
三、經查：
㈠、被告於108年11月5日7時30分許，在臺南市歸仁區文化中心廁
    所內，以玻璃球燒烤吸食煙霧方式，施用第二級毒品甲基安
    非他命1次，於同日11時許為警查獲並採驗尿液，結果呈甲
    基安非他命代謝物陽性反應等情，為被告所承認，並有勘查
    採證同意書、送驗尿液編號與真實姓名對照表、臺南市政府
    衛生局檢驗結果報告、法務部法醫研究所毒物化學鑑定書在
    卷可證。
㈡、被告上開施用毒品犯行，前經臺灣臺南地方檢察署檢察官依
    刑事訴訟法第253條之1第1項、第253條之2第1項第6款、第8
    款規定，以108年度毒偵字第2822號緩起訴處分確定，並命
    被告應完成戒癮治療，及接受不定期尿液採驗，緩起訴期間
    自109年2月6日起至110年2月5日止，然被告於109年3月27日
    最後一次採尿後，即未再配合採尿，由同署檢察官依同法第
    253之3第1項第3款規定，以109年度撤緩字第729號撤銷緩起
    訴處分，並於109年12月11日合法送達緩起訴處分書，前開
    戒癮治療命令並未完成，以上有緩起訴處分書、撤銷緩起訴
    處分書及送達證書、刑案系統觀護終結原因表可參。
㈢、被告最近一次觀察勒戒，係於94年10月20日因無繼續施用之
    傾向而釋放，並由臺灣臺南地方檢察署檢察官以94年度毒偵
    字第1563號不起訴處分確定，此後即無再經觀察、勒戒或附
    戒癮治療命令緩起訴處分紀錄，是本件被告符合毒品危害防
    治條例第第20條第3項規定所稱「3年後再犯」之情況。
㈣、未曾經觀察、勒戒之被告因施用毒品，經檢察官依刑事訴訟
    法第253條之1第1項、第253條之2 規定，為「附命緩起訴」
    處分者，若被告於緩起訴期間未完成戒癮治療，經檢察官撤
    銷緩起訴處分，因不等同曾受觀察、勒戒之處遇，自應回復
    原緩起訴處分不存在之狀態，由檢察官依現行法規定為相關
    處分，不得逕行起訴，為最高法院徵詢庭與受徵詢庭均採，
    已達大法庭統一法律見解之功能（最高法院刑110年度台非
    字第98號判決意旨參照）。本件被告為3年後再犯，且原附
    命緩起訴處分業經撤銷，並未完成戒癮治療，依上開最高法
    院統一法律見解，不得逕行起訴。
四、綜上，本件被告既未完成戒癮治療，即不生等同經觀察、勒
    戒之效力，原裁定未及審酌最高法院上開統一見解，以被告
    本件犯行應依法起訴為由，駁回檢察官之聲請，容有違誤，
    檢察官抗告為有理由，應由本院撤銷原裁定，並考量被告審
    級利益後，發回原審法院另為適法之裁定。
五、依刑事訴訟法第413條前段，裁定如主文。　
中　　華　　民　　國　　110 　年　　5 　　月　　25　　日
                  刑事第一庭    審判長法  官  楊清安
                                      法　官  陳珍如
                                      法  官  蕭于哲
以上正本證明與原本無異。
不得再抗告。
                                      書記官　徐振玉
中　　華　　民　　國　　110 　年　　5 　　月　　25　　日